【裁判字號】    89,訴,849
【裁判日期】    891011
【裁判案由】    廢棄物清理法等
【裁判全文】
臺灣板橋地方法院刑事判決                          八十九年度訴字第八四九號
    公  訴  人  臺灣板橋地方法院檢察署檢察官
    被      告  乙○○
                丁○○
                甲○○
                丙○○
右列被告因違反廢棄物清理法等案件，經檢察官提起公訴（八十九年度偵字第一五三
八號），本院判決如左：
    主  文
乙○○意圖為自己不法之所有，以詐術使人將本人之物交付，處有期徒刑月。緩刑
貳年。
丁○○、甲○○、丙○○均無罪。
    事  實
一、乙○○在臺北縣三峽鎮○○路二二二巷十二弄三號旁開設小吃店，明知坐落其小
    吃店對面之臺北縣三峽鎮○○段八地號（民國八十九年三月三十一日合併於中埔
    段六地號）上如附圖一所示斜線部分土地（面積為一六五平方公尺），係臺北縣
    所有，由臺北縣三峽鎮中園國民小學管理之該校預定地，而於八十八年十一月間
    某日，在上址小吃店，遇丁○○、甲○○前來探詢上開土地係何人所有，欲承租
    土地供作停放大貨車使用時，竟意圖為自己不法之利益，佯向丁○○、甲○○冒
    稱上開土地係其所有，並同意以每月新臺幣（下同）七千元之租金出租，致丁○○、甲○○誤信為真，乃於同年月二十九日上午十一時許，在上址店內，交付租
    金七千元予乙○○，乙○○同日即將上開土地交由不知情之丁○○、甲○○占有
    使用而竊占之。嗣於八十八年十二月八日下午三時許，丁○○、甲○○因上開土
    地縱深不足停放其大貨車長度，託由丙○○載運房屋建築工程之營建剩餘土，適
    至上開土地傾倒，準備作為整地擴充土地縱深使用時，經警誤為違法棄置廢土調
    查時，而查悉上情，丁○○、甲○○始知受騙。
二、案經臺北縣警察局三峽分局報請臺灣板橋地方法院檢察署檢察官偵查起訴。
    理  由
甲、被告乙○○犯行部分：
一、訊據被告乙○○矢口否認有於右揭時地冒稱上開土地係其所有，而竊占出租以詐
    騙租金之犯罪事實，辯稱：伊並未告訴丁○○、甲○○上開土地係伊所有，亦未
    出租收取租金云云。惟查被告乙○○冒稱上開土地係其所有，並出租予丁○○、
    甲○○收取租金之事實，迭據丁○○、甲○○於警訊、偵審中證述屬實，且互核
    其所述情節亦相符一致，而丙○○於偵查中亦證稱：丁○○告訴伊該土地係向地
    主租的等語（見偵查卷三十頁反面），另被告乙○○於警訊、偵審中亦均供稱：
    丁○○、甲○○曾至伊小吃店詢問上開土地何人所有，可否將車停放該土地等語
    ，且衡諸丁○○、甲○○與被告間並無怨隙，此亦經被告供明在卷，丁○○、甲○○顯無誣陷之理，從而堪認被告上開所辯，應係事後卸責之詞，自不足採。此
    外，上開坐落被告乙○○小吃店對面之臺北縣三峽鎮○○段八地號（民國八十九
    年三月三十一日合併於中埔段六地號）上如附圖所示斜線部分土地（面積為一六
    五平方公尺），係臺北縣所有，由臺北縣三峽鎮中園國民小學管理之該校預定地
    之事實，亦有臺北縣三峽鎮中園國民小學八十九年六月二十三日八九北中園國總
    字第八九一一二五號函檢附土地所有權狀、地籍圖及臺北縣樹林地政事務所檢送
    之土地登記簿謄本、異動資料等影本附卷可稽，而上開土地經本院至現場勘驗並
    請地政人員赴實地丈量結果面積為一六五平方公尺，亦有本院勘驗筆錄、臺北縣
    樹林地政事務所土地複丈成果圖在卷可按。是事證明確，被告乙○○犯行堪以認
    定。
二、核被告乙○○意圖為自己不法之利益，詐稱為上開土地所有人，將之出租由丁○○、甲○○占用，並收取租金，所為係犯刑法第三百三十九條第一項之詐欺取財
    罪及同法第三百二十條第二項之竊占罪。其上開二罪，有方法結果關係，為牽連
    犯，應從一重之詐欺罪處斷。又按被告乙○○以出租方法竊占上開土地詐稱為己
    有，使丁○○、甲○○誤信為真而予承租，坐收租金，自有詐欺取財之犯行，公
    訴意旨就被告乙○○此部分犯行，雖未敘及，惟此詐欺部分與被告被訴之竊占犯
    行部分，有牽連之裁判上一罪關係，為起訴效力所及，本院自得併予審究，附此
    敘明。爰審酌被告之品行、犯罪之動機、目的、手段、所獲不法利益、所造成危
    害及犯後態度等一切情狀，量處如主文所示之刑，以資懲儆。又被告乙○○前未
    曾受有期徒刑以上刑之宣告，有臺灣高等法院檢察署刑案紀錄簡覆表在卷可憑，
    其因一時失慮，貪圖利益，經此教訓後，應知所警惕，信無再犯之虞，本院因認
    其所宣告之刑以暫不執行為適當，併諭知緩刑二年，以勵自新。
乙、被告丁○○、甲○○、丙○○無罪部分：
一、公訴意旨略以：被告丁○○、甲○○明知未依規定向地方主管機關申請核發廢棄
    物貯存、清除、處理業務之許可證或核備文件，竟仍推由被告丙○○於八十八年
    十二月八日下午三時許，駕駛車號ＭＷ－六六三號聯結車載運廢土，傾倒於上開
    土地如附圖二所示斜線部分上，因認其三人共同涉犯違反廢棄物清理法第二十二
    條第二項第四款之罪嫌云云。
二、然按營建廢棄土（或稱營建剩餘土）係依行政院內政部訂頒「營建廢棄土處理方
    案」（八十九年五月十七日經內政部修正發布更名為「營建剩餘土石方處理方案
    」）及臺灣省政府訂定之「臺灣省公共工程廢棄土處理要點」、「臺灣省建築工
    程廢棄土處理要點」之規範辦理，在其未被違法棄置或造成環境污染前，為有用
    資源，均不以廢棄物認定，故行政院環境保護署公告之「各類廢棄物清除業務之
    營業項目及設備機具標準」中，亦特別明示：清除業務不含廢棄土之清除，此有
    行政院環境保護署八十五年四月十八日環署廢字第一一六六八號、臺北縣政府八
    十八年八月二十五日八八北府環四字第三二四○九○號等函可參。經查，本件被
    告丁○○、甲○○、丙○○於上開土地查獲傾倒之廢土，迭據其於警訊、偵審中
    供述：該廢土本係丙○○受僱至臺北市○○○路、基隆路口之房屋興建工程工地
    載運要處理之營建廢土，準備運往平溪處理，因丁○○、甲○○承租之上開土地
    要整地停放車輛，丙○○才受託將上開廢土載至其承租土地傾倒利用等語甚明，
    且經本院觀諸警方查獲時之現場照片，被告丙○○載運傾倒之廢土，確實純係餘
    土，並無夾雜其他非土之雜物，又其傾倒之上開土地上，除上開剛傾倒之廢土及
    停有大貨車之車輛外，並無違法濫倒其他廢棄物污染環境，由此堪認被告三人上
    開所述屬實，從而被告丁○○、甲○○、丙○○在上開土地傾倒廢土，係為再利
    用廢土整地擴充土地縱深，並非違法棄置污染環境，是其傾倒之廢土，依上開說
    明，即仍屬有用資源，而非廢棄物。上開被告三人傾倒之營建廢土既非廢棄物，
    而應依行政院內政部八十九年五月十七日修正發布之「營建剩餘土石方處理方案
    」處理，即與廢棄物清理法之規定無涉，自無同法第二十二條第二項第四款之罪
    嫌可言。此外復查無其他積極證據足認被告丁○○、甲○○、丙○○確有違反廢
    棄物清理法第二十二條第二項第四款之罪犯行，是本件不能證明被告三人犯罪，
    自應均為無罪判決之諭知。
據上論斷，應依刑事訴訟法第二百九十九條第一項前段、第三百零一條第一項，刑法
第三百三十九條第一項、第三百二十條第二項、第五十五條、第七十四條第一款，罰
金罰鍰提高標準條例第一條前段，判決如主文。
本案經檢察官林建中到庭執行職務
中      華      民      國    八十九    年      十      月     十一     日
                                    臺灣板橋地方法院刑事第六庭
                                        法  官  彭  全  曄
右正本證明與原本無異
如不服本判決應於送達後十日內向本院提出上訴狀
                                        書記官  梁  宜  庭
中      華      民      國    八十九    年      十      月    三十      日
附錄本案論罪科刑法條全文：
刑法第三百三十九條
意圖為自己或第三人不法之所有，以詐術使人將本人或第三人之物交付者，處五年以
下有期徒刑、拘役或科或併科一千元以下罰金。
以前項方法得財產上不法之利益或使第三人得之者亦同。
前二項之未遂犯罰之。
刑法第三百二十條
意圖為自己或第三人不法之所有，而竊取他人之動產者，為竊盜罪，處五年以下有期
徒刑、拘役或五百元以下罰金。
意圖為自己或第三人不法利益，而竊佔他人之不動產者，依前項之規定處斷。
前二項之未遂犯罰之。


司法院資訊處製作；財團法人民間司法改革基金會備份。
